【裁判字號】    90,交易,140
【裁判日期】    900925
【裁判案由】    業務過失傷害
【裁判全文】
臺灣桃園地方法院刑事判決                          九十年度交易字第一四號
    公  訴  人  臺灣桃園地方法院檢察署檢察官
    被      告  甲○○
右列被告因業務過失傷害案件，經檢察官提起公訴（八十九年度偵字第一六０四九號
），本院判決如左：
        主  文
甲○○從事業務之人，因業務上之過失傷害人，處有期徒刑月，如易科罰金，以
佰元折算壹日。
        事  實
一、甲○○係計程車司機，為從事駕駛業務之人，於民國八十九年四月二日十二時十
    五分許，駕駛車號Ｇ二－０五八號營業小客車，沿桃園縣桃園市○○路內側車道
    由八德往桃園方向行駛，途經介壽路二三０號前時，原應注意駕駛人應遵守道路
    交通標誌、標線、號誌之指示，在劃有分向限制線之車道禁止迴轉，而當時天候
    晴、日間有自然光線、視距良好、路面乾燥無缺陷，並無不能注意之情事，竟仍
    疏未注意而於該劃有雙黃實線之分向限制線路段貿然迴轉，適丙○○騎乘車號Ａ
    ＺＺ－七九九號機車，亦疏未注意以時速約五十或六十公里之速度超速沿同向自
    後方駛來，突見甲○○駕車迴轉乃緊急向左閃避，仍因閃避不及致撞上甲○○所
    駕車之左後方保險桿、葉子板等處，使丙○○人車倒地，受有左側硬腦膜下血腫
    等傷害。甲○○肇事後在未被發覺其為犯人前，向警員乙○○自首肇事而接受裁
    判。
二、案經被害人丙○○訴由桃園縣警察局桃園分局報請臺灣桃園地方法院檢察署檢察
    官偵查起訴。
        理  由
一、訊據被告甲○○固坦承於前開劃有分向限制線之路段迴轉之事實，惟矢口否認有
    業務過失致傷之犯行，辯稱：伊雖有違規迴轉，但係遠在告訴人騎車撞上其車之
    前，是告訴人自行騎車撞其車云云。惟查：（一）被告肇事路段為劃有雙黃實線
    之分向限制線路段之事實，有道路交通事故調查報告表、現場照片三幀附卷可稽
    。而右揭犯罪事實，業據告訴人丙○○指述：伊原騎乘機車於慢車道上，因案發
    前幾秒有一台自小客車從路邊出來，伊只好往內車道騎，復忽見被告車開始迴轉
    ，乃緊急加油門往左邊閃，之後即撞上等語綦詳（見本院九十年五月八日訊問筆
    錄）。復查，被告既自承於「迴轉中」發現有物體很快接近而停下來，嗣即發現
    告訴人倒於地上，且伊車左後方保險桿、葉子板靠近加油孔附近受損之情（見本
    院同上訊問筆錄）；而證人即承辦員警乙○○亦證稱：斯時被告車尚未迴轉完成
    ，其車頭、車尾橫跨對向快、慢車道上，告訴人機車倒於被告車後約一米處等語
    （見本院同上訊問筆錄），足證告訴人機車係於被告「迴轉中」撞上被告之車，
    而非在被告車已完成迴轉後始撞及被告之車，被告車違規迴轉堪認為本件事故之
    主因。縱告訴人機車係於對向車道上撞上被告之車，惟徵諸前述告訴人係因忽見
    被告車開始迴轉而緊急「向左偏騎」，則其於對向車道上撞及被告迴轉中之車，
    乃告訴人欲閃避被告車之結果，衡情苟被告未違規迴轉，告訴人之機車自不須無
    故向左偏騎至對向車道，被告以此辯稱是告訴人機車自行去撞其車，該事故與其
    迴轉無關云云，並無足採。（二）按駕駛人駕駛汽車應遵守道路交通標誌、標線
    、號誌之指示，在劃有分向限制線之車道不得迴轉，道路交通安全規則第九十條
    、道路交通標誌標線號誌設置規則第一百六十五條定有明文，被告駕車自應遵守
    上開規定，參以當時天候晴、路面乾燥、無障礙物、視距良好等情，並無不能注
    意之情事，此有道路交通事故調查報告表乙紙在卷可稽，詎其竟疏未注意，於前
    開劃有分向限制線之路段貿然迴轉，致肇本件事故，其行為顯有過失，本件經送
    臺灣省桃園縣區車輛行車事故鑑定委員會鑑定，其鑑定意旨亦同此認定，有該委
    員會鑑定意見書乙份附卷可參。（三）告訴人丙○○因本件車禍，受有左側硬腦
    膜下血腫之傷害的事實，有診斷證明書乙紙附卷可稽，被告前開駕車行為肇致告
    訴人受傷，其過失與告訴人之傷害間，顯具有相當因果關係。（四）按汽車駕駛
    人在市區道路行駛，行車速度不得超過四十公里，道路交通安全規則第九十三條
    第一項第一款定有明文，本件肇事路段為市區道路○○路段速限為四十公里之事
    實，亦有道路交通事故調查報告表乙紙附卷可憑，告訴人騎乘機車未遵守前開規
    定，超速行駛，衡情茍其保持縝密注意未超速行駛，或可即時閃避而避免本件事
    故之發生，是其就本件事故之發生，自亦與有過失，惟告訴人雖與有過失，仍不
    得因此相抵而解免被告之過失責任，附此敘明。縱上，本案事證已臻明確，被告
    犯行洵堪認定，應予依法論科。
二、被告甲○○係計程車司機，為從事駕駛業務之人，其駕駛前開營業小客車肇事致
    告訴人受傷，核其所為，係犯刑法第二百八十四條第二項前段之業務過失傷害罪
    。被告於肇事後，警員前往現場處理尚不知何人為犯罪人之際，主動向警員坦承
    為肇事者，此業據證人乙○○結證屬實，其對於未發覺之罪自首而接受裁判，應
    依刑法第六十二條前段自首之規定，減輕其刑。爰審酌被告之過失程度、所肇致
    被害人傷害之情形，肇事後迄未與告訴人和解、及其犯後坦承部分犯行等一切情
    狀，量處如主文所示之刑。又本件被告行為後，刑法第四十一條於九十年一月十
    日經修正公布，並於同年月十二日生效，易科罰金之適用範圍擴大為最重本刑五
    年以下有期徒刑之罪，並明定併合處罰之數罪，如各罪均得易科罰金者，其應執
    行之刑逾六月時，亦得適用之。是被告犯罪後法律已有變更，雖其所犯前開罪，
    依修正前刑法第四十一條之規定，原得易科罰金，惟該法條既修正如上，仍屬法
    律變更，依刑法第二條第一項前段之規定，自應適用裁判時之法律即修正後之刑
    法第四十一條，本院自應就前揭對被告所宣告之刑諭知易科罰金之折算標準。
據上論斷，應依刑事訴訟法第二百九十九條第一項前段，刑法第二條第一項前段、第
二百八十四條第二項前段、第六十二條前段、修正後第四十一條第一項前段，罰金罰
鍰提高標準條例第一條前段、第二條，判決如主文。
本案經檢察官楊挺宏到庭執行職務
中      華        民        國    九十    年      九    月    二十五    日
                                      臺灣桃園地方法院刑事第六庭
                                          法  官  林  曉  芳
右正本證明與原本無異。
如不服本判決，應於判決送達後十日內向本院提出上訴狀（應附繕本），上訴於臺灣
高等法院。
                                          書記官  巫  孟  蓉
中      華        民        國    九十    年      十    月     一       日
附論罪科刑依據之法條
刑法第二百八十四條
因過失傷害人者，處六月以下有期徒刑、拘役或五百元以下罰金。致重傷者，處一年
以下有期徒刑、拘役或五百元下罰金。
從事業務之人，因業務之過失傷害人者，處一年以下有期徒刑、拘役或一千元以下罰
金。致重傷者，處三年以下有期徒刑、拘役或二千元以下罰金。


司法院資訊處製作；財團法人民間司法改革基金會備份。
